行　政　法　院　判　決　　　　　　　　　　　　　八十八年度判字第四○四二號
　　原　　　告　基正工程事業有限公司
　　代　表　人　甲○○
　　　　　　　　　　　　　送達.
　　被　　　告　臺北市稅捐稽徵處
右當事人間因營業稅事件，原告不服財政部中華民國八十七年十月二十三日台財訴第
000000000號再訴願決定，提起行政訴訟。本院判決如左︰
　　主  文
原告之訴駁回。
　　事  實
緣原告經人檢舉於八十四年十一月至八十五年六月承包工程收入，金額計新台幣（下
同）四、八○○、○○○元（不含稅），漏開統一發票並漏報銷售額。案經被告審理
違章成立，核定原告逃漏營業稅計二四○、○○○元，除補徵營業稅二四○、○○○
元（原告已於八十五年九月十三日及十月二日補繳稅款）外，並按所漏稅額科處三倍
罰鍰計七二○、○○○元。原告對罰鍰部分不服，申請復查及提起訴願、再訴願，遞
遭決定駁回，遂提起行政訴訟。茲摘兩造訴辯意旨如次：
原告起訴意旨略謂︰一、原告於八十四年十一月承包台北市塔巴斯餐廳之空調、水電
、消防等工程，惟自收受第一期（八十四年十一月十八日）工程款即被業主告知待爾
後決定以何名義為發票買受人（抬頭）後再開立發票，其後至八十五年五月第十二期
工程款止，均因業主迄未決定以何名義開立發票，致原告亦無從開立。詎該餐廳於同
年六月初開幕不久即宣告倒閉，業主不知去向，原告之會計帳目作業亦受影響迄無法
完成，不得已乃於同年七月三日向台北市政府建設局請領該餐廳之營業登記資料，始
悉該餐廳之登記全名為「茂斯雅國際股份有限公司」及其統一編號00000000
。原告旋於同年七月四日二補開ＣＬ00000000、ＣＬ00000000、Ｃ
Ｌ00000000號三聯式統一發票金額共四百八十八萬元，並依規定每二個月於
次月十五日前彙繳之規定，於同年九月十三日補繳稅款。此為原告於無可奈何之餘，
為謹守誠實申報納稅之旨，所不得不然者，本無任何逃漏稅款之意圖，更不知有人於
同年九月十日即向被告舉發之事。況且原告既已於同年七月三日查得買受人之統一編
號後即於翌日補開統一發票，殊無可能於報繳時限即同年九月十五日前，又故不申報
繳納之理﹖二、原告於八十五年九月十日經人檢舉漏報銷售額，及被告同年九月十七
日函知原告於同年十月一日到處說明前，即於同年七月四日自動補開統一發票，並依
規定於申報期限前之同年九月十三日申報及補繳稅款。則縱有於報繳前（即九月十日
）經人檢舉，漏開銷售額事，仍可免按營業稅法第五十一條之漏稅罰及稅捐稽徵法第
四十四條未給與憑證行為罰規定處罰，亦迭經財政部八十六年五月十四日台財稅第0
00000000號及同年十二月十八日台財稅第八六一九三○二七○號函釋在案。
此本為合乎立法本旨及順乎情理之函令，不容被告視而不見，率予認定原告有違章行
為。三、綜上，原告自六十三年創業迄今，於水電消防工程業界，胼手胝足點滴累積
而小有名聲，除戮力本業外，更從無任何違法抗稅之紀錄。實以承作本件餐廳工程，
該餐廳竟甫施工完成即告倒閉，以致原告欲取得買受人資料而不可得，無計可施之餘
，亦不敢有任何逃漏稅捐之意圖，遂主動向市政府建設局查詢買受人全名及統一編號
，並即補開立統一發票，及依法於時限內報繳稅款，更不知有人於原告依限報繳稅額
前已向被告檢舉告發之事，否則原告何以於該人檢舉前二個月即向建設局查詢買受人
資料並補開統一發票。詎訴願及再訴願機關未細察原告究有無逃漏意圖，復未體查財
政部頒定在前之函令解釋意旨，遽為不利原告之決定。為此，請判決撤銷原處分及一
再訴願決定等語。
被告答辯意旨略謂︰一、按營業稅法第三十二條第一項前段規定：「營業人銷售貨物
或勞務，應依本法營業人開立銷售憑證時限表規定之時限，開立統一發票交付買受人
。」第三十五條第一項規定「營業人除本法另有規定外，不論有無銷售額，應以每二
個月為一期，於次期開始十五日內，填具規定格式之申報書．．．向主管稽徵機關申
報銷售額、應納或溢付營業稅額。其有應納營業稅額者，應先向公庫繳納後，檢同繳
納收據一併申報。」第四十三條第一項第四、五款規定：「營業人有左列情形之一者
，主管稽徵機關得依照查得之資料，核定其銷售額及應納稅額並補徵之：四、短報、
漏報銷售額者。五、漏開統一發票或於統一發票上短開銷售額者。」第五十一條第三
款規定：「納稅義務人，有左列情形之一者，除追繳稅款外，按所漏稅額處一倍至十
倍罰鍰，並得停止其營業：三、短報或漏報銷售額者。」。同法施行細則第五十二條
第二項第一款規定：「本法第五十一條各款之漏稅額，依左列規定認定之：一、第一
款至第四款，以核定之銷售額．．．依規定稅率計算之稅額為漏稅額。」又稅捐稽徵
法第四十八條之一第一項規定：「納稅義務人自動向稅捐稽徵機關補報並補繳所漏稅
款者，凡屬未經檢舉、未經稽徵機關或財政部指定之調查人員進行調查之案件，左列
之處罰一律免除．．．二、各稅法所定關於逃漏稅之處罰。」二、原告上開違章事實
，有檢舉函、原告八十五年十月一日出具之說明書坦承在案及統一發票影本三紙等影
本可稽，違章事證明確，足資認定。三、原告前所提供塔巴斯餐廳工程款明細表記載
收款日期最後一筆為八十五年五月三十一日，故案關交易依營業稅法第三十五條第一
項規定，至遲應於八十五年七月十五日前完成報繳營業稅程序，惟原告遲至八十五年
九月十三日及同年十月二日始補繳稅款，顯係於本案檢舉日（八十五年九月十日）之
後，自無稅捐稽徵法第四十八條之一免罰規定之適用。三、本件原罰鍰處分，揆諸首
揭規定，應無不合，敬請駁回原告之訴等語。
　　理  由
按「營業人銷售貨物或勞務，應依本法營業人開立銷售憑證時限表規定之時限，開立
統一發票交付買受人。」、「營業人除本法另有規定外，不論有無銷售額，應以每二
月為一期，於次期開始十五日內，填具規定格式之申報書．．．向主管稽徵機關申報
銷售額、應納或溢付營業稅額。其有應納營業稅額者，應先向公庫繳納後，檢同繳納
收據一併申報。」、「營業人有左列情形之一者，主管稽徵機關得依照查得之資料，
核定其銷售額及應納稅額並補徵之：一．．．四短報、漏報銷售額者。」及「納稅義
務人，有左列情形之一者，除追繳稅款外，按所漏稅額處一倍至十倍罰鍰，並得停止
其營業：一．．．三短報或漏報銷售額者。」分別為營業稅法第三十二條第一項前段
、第三十五條第一項、第四十三條第一項第四款及第五十一條第三款所明定。又「本
法第五十一條各款之漏稅額，依左列規定認定之：一第一款至第四款，以核定之銷售
額，第六款以核定之給付額，依規定稅率計算之稅額為漏稅額。」亦為營業稅法施行
細則第五十二條第二項第一款所規定。本件原告經人檢舉於八十四年十一月至八十五
年六月承包工程收入，金額計四、八○○、○○○元（不含稅），漏開統一發票並漏
報銷售額。案經被告審理違章成立，核定原告逃漏營業稅計二四○、○○○元，除補
繳營業稅二四○、○○○元（原告已於八十五年九月十三日及十月二日補繳稅款）外
，並按所漏稅額科處三倍罰鍰計七二○、○○○元。原告對罰鍰部分循序起訴謂其於
八十五年七月四日自動補開統一發票，並依規定於申報期限前之同年九月十三日申報
及補繳稅款，則縱有於報繳前（即九月十日）經人檢舉，漏開銷售額事，仍可免營業
稅法第五十一條之漏稅罰。又原告承作前述餐廳工程，該餐廳於甫施工完成即告倒閉
，致原告欲取得買受人資料而不可得。被告未細察原告究有無逃漏意圖，復未體查上
開財政部函釋意旨，遽為不利原告之處分，自有違誤（詳如事實欄所載）云云。查上
開違章事實，有八十五年九月十日檢舉函、原告八十五年十月一日出具之坦承說明書
及統一發票影本等資料附原處分卷可稽，事證明確，足資認定。又依原告提供塔巴斯
餐廳工程款明細表記載收款日期，最後一筆為八十五年五月三十一日，故本案承包工
程收入至遲應於八十五年七月十五日前完成報繳營業稅，原告雖於八十五年七月四日
即已開立統一發票，惟遲至八十五年九月十三日及同年十月二日始補繳稅款，係於本
案檢舉日（八十五年九月十日）之後，自無稅捐稽徵法第四十八條之一免罰規定之適
用。至原告所舉財政部函釋，亦認營業人未依「營業人開立銷售憑證時限表」規定開
立統一發票，在經檢舉及稽徵機關調查前，於同一申報期限內自動補開，且於規定申
報期限前申報者，始得適用稅捐稽徵法第四十八條之一規定免罰，本件情節有異，無
予援用之餘地。又營業稅法之漏稅罰，不以行為人有故意為限，其出諸過失者亦包括
在內。原告承包上揭工程之最後一筆收款日期為八十五年五月三十一日，竟遲至同年
九月十三日及十月二日始報繳稅款，縱非故意，亦難謂無過失，原告指其無漏稅意圖
，即應免罰一節，殊有誤解。從而，原告各該主張，要非可採。原處分及一再訴願決
定俱無違誤之處。原告起訴意旨，非有理由，應予駁回。兩造其餘訴辯事由，與判決
結果無影響，不復申論，併此明。
據上論結，本件原告之訴為無理由，爰依行政訴訟法第二十六條後段，判決如主文。
中    華    民    國     八十八      年     十一     月      三十       日
                    行 政 法 院 第 一 庭
                                審 判 長 評  事      黃  綠  星
                                         評  事      藍  獻  林
                                         評  事      黃  璽  君
                                         評  事      廖  宏  明
                                         評  事      鄭  忠  仁
右  正  本  證  明  與  原  本  無  異
                                         法院書記官  邱  彰  德
中    華    民    國     八十八      年     十二     月       一        日
